臺灣雲林地方法院刑事判決
　　　　　　　　　　　　　　　　　　100年度易字第647號
公　訴　人　臺灣雲林地方法院檢察署檢察官
被　　　告　黃健民
　　　　　　黃春圖
　　　　　　王玉柱
　　　　　　王聰生
上列被告等因傷害等案件，經檢察官提起公訴（100 年度調偵字
第378 號），本院判決如下：
    主  文
黃健民犯恐嚇危害安全罪，處拘役貳拾日，如易科罰金，以新臺
幣壹仟元折算壹日。
黃健民、王玉柱、王聰生被訴傷害罪部分均公訴不受理。
黃春圖被訴傷害罪及公然侮辱罪部分均公訴不受理。
    事  實
一、黃健民與王秀蘭曾為夫妻（嗣已於民國100 年8 月8 日登記
    離婚），黃春圖為黃健民之父，王玉柱、王張含笑則為王秀
    蘭之父、母，黃健民與王玉柱2 人間具有家庭暴力防治法第
    3 條第3 款之家庭成員關係。黃健民與王秀蘭為離婚事件在
    100 年5 月18日上午前往本院斗六簡易法庭進行調解，同日
    中午12時許，黃健民、黃春圖因對調解過程心生不滿，黃春
    圖遂基於公然侮辱之犯意，及與黃健民共同基於傷害之犯意
    聯絡，在王玉柱、王張含笑走出簡易法庭之大門後，黃春圖
    即在簡易法庭大門廣場前之不特定多數人得以共見共聞之狀
    態下，大聲以：「老女人、老雞掰」等足以貶損王張含笑人
    格之粗鄙穢語，辱罵王張含笑，並與黃健民徒手毆打王玉柱
    及王張含笑，而王玉柱與其在場居中協調之友人王聰生，亦
    共同基於傷害之犯意聯絡，徒手毆打黃健民及黃春圖，嗣因
    法警上前阻止，雙方始停止毆打，王張含笑因此受有上背部
    瘀青之傷害；王玉柱因此受有頭部挫傷、左手挫傷併第5 掌
    骨骨折之傷害；黃健民因此受有左胸壁挫傷及擦傷約8 公分
    、右手中指挫傷、左顏面部挫傷及約1 公分淺撕裂傷之傷害
    ；黃春圖因此受有頭部外傷、右肩挫傷之傷害（黃健民、黃
    春圖、王玉柱、王聰生所涉傷害部分，及黃春圖所涉公然侮
    辱部分，均經撤回告訴，皆另為不受理判決，詳後述）。王
    玉柱受傷後因疼痛難耐，遂與王秀蘭、王聰生一併前往王聰
    生停放於簡易法庭對面路旁之自用小客車旁，由王聰生打開
    車門鎖，王玉柱坐入副駕駛座內，因黃健民緊隨在後繼續責
    問王玉柱，王秀蘭遂要王玉柱鎖上車門，黃健民見狀走到副
    駕駛座車門旁，欲拉開車門與王玉柱理論，惟因車門已上鎖
    而無法如願，黃健民心有不滿，另基於恐嚇危害安全之犯意
    ，對王玉柱恫稱：「見一次打一次，要打死你」等語，以此
    加害生命、身體之事，恐嚇王玉柱致生危害於安全。
二、案經王張含笑、王玉柱、黃健民、黃春圖（均已撤回告訴）
    訴由雲林縣警察局斗六分局報告臺灣雲林地方法院檢察署檢
    察官偵查起訴。
    理  由
壹、程序事項：
一、按除簡式審判程序、簡易程序及第376 條第1 款、第2 款所
    列之罪之案件外，第一審應行合議審判，刑事訴訟法第284
    條之1 定有明文。查本件被告黃健民所犯恐嚇危害安全案件
    ，係屬刑事訴訟法第376 條第1 款所列之罪之案件，依上開
    同法第284 條之1 前段規定，第一審毋庸行合議審判，得由
    法官一人獨任進行審判，先予敘明。
二、證據能力方面：
    按被告以外之人於審判外之陳述，雖不符刑事訴訟法第159
    條之1 至第159 條之4 為規定，而當事人於審判程序同意作
    為證據，法院審酌該言詞陳述或書面陳述作成時之情況，認
    為適當者，亦得為證據。當事人、代理人或辯護人於法院調
    查證據時，知有第159 條第1 項不得為證據之情形，而未於
    言詞辯論終結前聲明異議者，視為有前項之同意，刑事訴訟
    法第159 條之5 定有明文。查本件檢察官、被告黃健民於準
    備程序時，對於下述本院採為認定犯罪事實依據之各項供述
    及書面證據之證據能力及對於卷附各傳聞證據之證據能力，
    均表示沒有意見等語（本院卷第37頁反面至第38頁正面），
    復經本院於審理時逐一提示予檢察官、被告黃健民表示意見
    ，檢察官及被告黃健民對於本院所為之提示，就證據能力方
    面並無爭執（本院卷第69頁正面至第70頁正面），且本院審
    酌該等證據之取得過程並無瑕疵，與本案待證事實間復具有
    相當之關聯性，經本院審酌上開證據並無顯不可信之情況，
    採納該等證據自無礙被告於程序上之彈劾詰問權利，而認上
    開證據合於刑事訴訟法第159 條之5 之規定，是以之為本案
    證據並無不當，自得採為本件認定事實之基礎，至於證明力
    如何，則為本院自由裁量、判斷之範圍，亦此敘明。
貳、有罪部分之事實認定：
一、訊據被告黃健民固坦承伊確實有於上開時、地與告訴人即同
    案被告王玉柱（下稱告訴人王玉柱）、同案被告王聰生及黃
    春圖發生傷害衝突後，有在告訴人王玉柱上車後走到車門旁
    等情，惟矢口否認有何恐嚇告訴人王玉柱之犯行，辯稱：當
    時伊是要過去問王玉柱為何要打黃春圖，伊並沒有開車門，
    也沒有恐嚇王玉柱說「見一次打一次，要打死你」云云（本
    院卷第71頁正面）。然查：
(一)、被告黃健民與告訴人王玉柱、同案被告王聰生及黃春圖有於
    簡易法庭前廣場發生傷害之衝突，被告黃健民、告訴人王玉
    柱及同案被告黃春圖並分別受有事實欄所載之傷害，有各該
    診斷證明書可稽（警卷第22至24頁）。另告訴人王玉柱於傷
    害衝突後，有與證人王秀蘭、同案被告王聰生一同前往停放
    於簡易法庭對面路旁之自用小客車旁，由同案被告王聰生開
    啟車門控制鎖後，告訴人王玉柱隨即坐入副駕駛座內，並依
    證人王秀蘭之言鎖上車門鎖，被告黃健民則在副駕駛座旁等
    情，業據證人王玉柱、王秀蘭、王聰生於本院審理時證述明
    確（證人王玉柱部分見本院卷第48頁反面、第50頁正面；證
    人王秀蘭部分見本院卷第53頁正面、反面；證人王聰生部分
    見本院卷第58頁反面、第59頁正面、第60頁正面），亦為被
    告黃健民所不否認（本院卷第70頁反面、第71頁正面，被告
    黃健民雖辯稱未拉車門云云，惟此為本院所不採，詳後述）
    ，自堪信為真實。
(二)、依一般經驗法則，證人就同一事實反覆接受不同司法人員之
    訊問，在各次訊問時，是否均能作精確之陳述，與其個人所
    具備記憶及描述事物之能力有關，甚至與訊問者之訊問方式
    、態度及證人應訊當時之情緒亦有關聯。然證人係在訴訟上
    陳述自己觀察事實之人，即以其自己所體驗之事實提供為認
    定事實之供述證據，具有證據能力，惟供述證據，於發現真
    實上，固屬極優越之證據資料，然人之觀察力、記憶力、表
    現力，本各有其極限，其陳述有部分前後不符，或相互間有
    所歧異時，究竟何者為可採，法院仍得本其自由心證予以斟
    酌，非謂一有不符或矛盾，即應認其全部均為不可採信；尤
    其關於行為動機、手段及結果等細節方面，證人之證言，每
    每因留意重點之不同，或對部分真實記憶欠明確，以致前後
    未盡相符，或有誇大、渲染之可能；然其基本事實之陳述，
    若果與真實性無礙時，則仍非不得予以採信（最高法院74年
    臺上字第1599號判例意旨、92年度臺上字第5022號、第556
    6 號判決意旨參照）。
(三)、證人王玉柱於本院審理時證稱：發生傷害衝突後，伊已經進
    車裡坐，被告黃健民還要拉車門，說「要打死你」，伊聽到
    時會害怕；那時車門已經關起來了，但是還是聽得到等語（
    本院卷第48頁反面至第49頁正面、第50頁反面、第51頁正面
    ），核與證人王秀蘭於本院審理時證稱：當時伊的父親（指
    王玉柱）手受傷，伊將王玉柱推進去車內坐，被告黃健民就
    去車門那邊要將王玉柱拉出來；當時被告黃健民有說「見一
    次打一次，要打死你」等語（本院卷第53頁反面至第54頁正
    面），於偵查中證稱：是被告黃健民恐嚇王玉柱說「見一次
    打一次，要打死你」等語（偵卷第20頁）相符。雖證人王秀
    蘭係告訴人王玉柱之女，且與被告黃健民因離婚事件而滋生
    本件糾紛，惟證人王秀蘭及王玉柱於偵訊及本院審理時均依
    法具結，告訴人王玉柱、王張含笑、同案被告王聰生、黃春
    圖及被告黃健民間之傷害及公然侮辱部分均已達成和解，並
    經告訴人等人撤回告訴等情，有本院調解筆錄1 紙及刑事撤
    回狀2 紙在卷可稽（本院卷第32至34頁），其中告訴人王玉
    柱亦表示對被告黃健民所犯恐嚇危害安全罪不再追究。本件
    被告黃健民所犯之刑法第305 條恐嚇危害安全罪，為最重本
    刑2 年以下有期徒刑之罪，證人王秀蘭、王玉柱如為不實之
    證述，可能涉犯之刑法第168 條偽證罪為最重本刑7 年以下
    有期徒刑之罪，顯較刑法第305 條之法定刑為重。則告訴人
    王玉柱既已表示不再追究被告黃健民此部分之犯行，難認其
    與證人王秀蘭有何甘冒受偽證重罪處罰之風險，而於具結後
    為虛偽陳述之可能，是難認告訴人王玉柱與證人王秀蘭有何
    誣陷被告黃健民之動機、目的，而益徵其2 人所言為真，是
    證人王秀蘭之證詞，應堪以佐證告訴人王玉柱當時遭受被告
    黃健民言語恫嚇之內容，告訴人王玉柱前揭指述，應非臨訟
    虛捏。至於告訴人王玉柱雖於偵訊中證稱：（當天何人恐嚇
    你？）黃春圖。（如何恐嚇你？）他說「見一次打一次」及
    「還要打死你」云云，惟嗣後亦證稱：（何人恐嚇你？）是
    黃健民說的。剛剛筆錄要做更正等語（偵卷第18、20頁）。
    查告訴人王玉柱雖就恐嚇伊之人係「被告黃健民」或「黃春
    圖」乙情，於偵訊中證述不一，惟就伊有遭人恐嚇乙情，則
    於偵訊、審理時均為相同之證述。且告訴人王玉柱坐入車內
    副駕駛座時，在副駕駛座旁車外之人為被告黃健民乙情，業
    如前述，因此，出言恐嚇告訴人王玉柱之人應為被告黃健民
    ，而非黃春圖，是告訴人王玉柱雖於偵訊中一度證稱恐嚇伊
    之人為黃春圖云云，並不足以影響本院對於本件事實之認定
    ，依上開說明，尚不得以告訴人王玉柱前開證述情節不一致
    ，即認其證詞均不可採，併予敘明。
(四)、被告黃健民雖辯稱：伊當時走到副駕駛座旁，是要問告訴人
    王玉柱為何要打伊的父親黃春圖云云，惟查：被告黃健民與
    黃春圖、王聰生及王玉柱於簡易法庭前廣場，已發生傷害衝
    突，被告黃健民與黃春圖、王玉柱並分別受有事實欄所載之
    傷害，業如前述，而告訴人王玉柱係於受傷後疼痛難耐，而
    離開簡易法庭廣場，前往停放於對面路旁之車輛，並坐入副
    駕駛座內，衡情，倘被告黃健民僅要追問有關其父黃春圖遭
    毆打之情事，理應於簡易法庭前之廣場即可追問，何需大費
    周章繼續跟隨在告訴人王玉柱身後，並於告訴人王玉柱進入
    車輛副駕駛座內後，仍不願離去？此亦據證人王秀蘭於本院
    審理時證稱：當時已經打完了，告訴人王玉柱手都受傷了，
    所以才會把他送進車子裡面。如果被告黃健民要問，當時在
    簡易法庭門口就可以問了，不用在進車子裡了，又要把他拉
    出來問等語明確（本院卷第55頁正面）。而被告黃健民當時
    與告訴人王玉柱等人既發生傷害衝突，在此情形下出言對告
    訴人王玉柱恐嚇，亦非不可想像之事，是以被告黃健民當日
    非無出言恐嚇告訴人王玉柱之不法動機。是被告黃健民此部
    分顯係卸責之詞，不足採信。
(五)、至於證人黃月連雖於本院審理時證稱：當時伊並沒有聽到被
    告黃健民說「見一次打一次，要打死你」云云（本院卷第63
    頁反面），惟證人王秀蘭證稱：等到打完了，來到車門，伊
    之父親當時已進去車子裡面，黃月連這時才出現等語（本院
    卷第56頁反面），證人王聰生亦證稱：在簡易法庭外面打架
    時，沒有看到黃月連，到車那邊時黃月連才出現，但伊無法
    確定她何時到的等語（本院卷第61頁反面）。再參酌被告黃
    健民為恐嚇犯行之時間係在傷害衝突之後，地點係則簡易法
    庭對面路旁等情，業如前述，而證人王秀蘭等人於100 年5
    月18日中午12時14分許起魚貫走出簡易法庭大門，並跨越馬
    路至馬路對面等情，亦有現場照片3 張可稽（警卷第27、28
    頁）。依12時15分3 秒之照片可見，當時在場之人僅有2 名
    女子，其餘為男性，其中1 名身穿黑色背心、白色長袖之長
    髮女子應為證人王秀蘭，另名身著粉紅色上衣之女子則應為
    王張含笑，此亦經證人黃月連於本院審理時所不否認（本院
    卷第68頁反面），綜上足見證人黃月連於證人王秀蘭等人步
    行至馬路對面時，應尚未到場。證人黃月連既係於稍後才到
    馬路對面，其對於被告黃健民是否有為恐嚇犯行，自可能有
    因為被告黃健民係在其到場之前為之，而未聽聞，因此尚難
    僅憑證人黃月連此部分之證述，即為被告黃健民有利之認定
    。
(六)、綜上所述，本案事證明確，被告黃健民於前開時、地有上開
    恫嚇言詞之犯行，洵堪認定，應予依法論科。
、有罪部分之論罪科刑：
一、按家庭暴力者，謂家庭成員間實施身體或精神上不法侵害之
    行為；又家庭暴力罪者，謂家庭成員間故意實施家庭暴力行
    為而成立其他法律所規定之犯罪，家庭暴力防治法第2 條第
    1 項、第2 項定有明文。被告黃健民犯本案時，與告訴人王
    玉柱係直系姻親關係，為家庭暴力防治法第3 條第3 款所稱
    之家庭成員關係，故核被告黃健民所為，係犯刑法第305 條
    恐嚇危害安全罪（上開犯行同時亦屬家庭暴力防治法第2 條
    第2 項之家庭暴力罪，惟因家庭暴力防治法就此並無罰則規
    定，是應依刑法恐嚇危害安全罪予以論罪科刑）。
二、爰審酌被告黃健民並無因犯罪遭法院判處刑罰之紀錄，素行
    尚可，犯罪後未有表達悔悟之意，於犯罪後態度部分無從為
    其有利之考量，其因與王秀蘭間之離婚事件，導致雙方親友
    發生本件衝突，而出言恫嚇告訴人王玉柱，其手段誠屬不該
    ，惟念及其係於傷害衝突甫結束後，心情尚未平靜，情緒一
    時無法控制方為本件犯行，告訴人王玉柱並已表示不再追究
    ，自陳學歷為國中畢業之智識程度，已與王秀蘭離婚，與王
    秀蘭所生之2 名小孩目前由被告黃健民扶養，家中尚有父親
    黃春圖，工作為種植作物之家庭狀況（本院卷第71頁正面、
    反面）等一切情狀，量處如主文所示之刑，並諭知易科罰金
    之折算標準。
肆、公訴不受理部分：
一、公訴意旨另略以：
    被告即告訴人黃健民（下稱被告黃健民）與王秀蘭為離婚事
    件在100 年5 月18日上午前往本院斗六簡易法庭進行調解，
    同日中午12時許，被告黃健民、被告即告訴人黃春圖（下稱
    被告黃春圖）因對調解過程心生不滿，被告黃春圖遂基於公
    然侮辱之犯意，及與被告黃健民共同基於傷害之犯意聯絡，
    在被告即告訴人王玉柱（下稱被告王玉柱）、告訴人王張含
    笑走出簡易法庭之大門後，被告黃春圖即在簡易法庭大門廣
    場前之不特定多數人得以共見共聞之狀態下，大聲以：「老
    女人、老雞掰」等足以貶損告訴人王張含笑人格之粗鄙穢語
    ，辱罵告訴人王張含笑，並與被告黃健民徒手毆打被告王玉
    柱及告訴人王張含笑，而被告王玉柱與其在場居中協調之友
    人即被告王聰生，亦共同基於傷害之犯意聯絡，徒手毆打被
    告黃健民及黃春圖，嗣因法警上前阻止，雙方始停止毆打，
    告訴人王張含笑因此受有上背部瘀青之傷害；被告王玉柱因
    此受有頭部挫傷、左手挫傷併第5 掌骨骨折之傷害；被告黃
    健民因此受有左胸壁挫傷及擦傷約8 公分、右手中指挫傷、
    左顏面部挫傷及約1 公分淺撕裂傷之傷害；被告黃春圖因此
    受有頭部外傷、右肩挫傷之傷害。因認被告黃健民、黃春圖
    、王玉柱、王聰生均犯刑法第277 條第1 項之傷害罪嫌，被
    告黃春圖另犯刑法第309 條第1 項之公然侮辱罪嫌。
二、按告訴乃論之罪，告訴人於第一審辯論終結前，得撤回其告
    訴；又告訴經撤回者，應諭知不受理之判決，刑事訴訟法第
    238 條第1 項、第303 條第3 款分別定有明文。
三、經查，告訴人王張含笑告訴被告黃春圖公然侮辱案件，告訴
    人王張含笑、王玉柱告訴被告黃春圖、黃健民傷害案件及告
    訴人黃春圖、黃健民告訴被告王玉柱、王聰生傷害案件，起
    訴書認係分別觸犯刑法第309 條第1 項公然侮辱罪及同法第
    277 條第1 項之傷害罪，依同法第314 條及第287 條之規定
    ，均須告訴乃論。惟告訴人等人已均與被告等人達成和解，
    並皆具狀撤回告訴，有本院調解筆錄1 份及刑事撤回狀2 紙
    在卷可稽（本院卷第32至34頁），依前開說明，爰不經言詞
    辯論，逕為諭知不受理之判決。
據上論斷，應依刑事訴訟法第299 條第1 項前段、第303 條第3
款、第307 條，刑法第305 條、第41條第1 項前段、刑法施行法
第1 條之1 第1 項、第2 項前段，判決如主文。
本案經檢察官陳東泰到庭執行職務。
中    華    民    國  100     年    12    月    29    日
                  刑事第六庭  法  官  陳 美 利
以上正本證明與原本無異。
如不服本判決應於收受判決後10日內向本院提出上訴書狀，並應
敘述具體理由；其未敘述上訴理由者，應於上訴期間屆滿後20日
內向本院補提理由書（均須按他造當事人之人數附繕本）。「切
勿逕送上級法院」。
                              書記官  王 秀 如
中    華    民    國   100    年    12    月    29    日
附錄本案論罪科刑法條：
中華民國刑法第305條
（恐嚇危害安全罪）
以加害生命、身體、自由、名譽、財產之事，恐嚇他人致生危害
於安全者，處2 年以下有期徒刑、拘役或3 百元以下罰金。